臺灣高等法院民事裁定  
108年度重上字第504號
上  訴  人  財政部國有財產署

法定代理人  曾國基  
參  加  人  臺北市政府工務局水利工程處

法定代理人  陳郭正  
被 上訴 人1.王呂玉鳳

          2.王慶麟  
          3.王慶祥  
          4.王成昌  

          5.王水泉  
          6.陳王玉美
          7.王玉霞  
          8.王玉梅  
          9.王振銘  

          10王金木  

          11王建隆  
          12王建豪  

          13王麗恕  
          14王敏華  
          15王林呅  

          16王朝明  
          17王志明  
          18王志中  
          19王志清  
          20王志從  

          21王志龍  

          22王志月  

          23黃文龍  

          24黃進陽  
          25黃建良  
          26黃玉雲  
          27黃玉花  
          28黃玉紅  
          29黃玉華  

          30連文慶  
          31連國龍  

          32連國祥  

          33黃庭義  
          34連秋玉  
          35林郭淑貞
          36郭輝世  
          37郭世育  
          38郭世杰  
          39郭淑雰  
          41王秀琴  

          42王信愛  

          43王素玉  

          44黃文生  
          45黃文池  
          46黃文福  
          47王盡    

          48李陳哖  
          49王秀惠（即王成和之承受訴訟人）
                      住○○市○○區○○○路0段000巷000  號            
          50黃庭勝  
          51黃秀卿  
          52王滿足  
          53黃阿杉  

          54闕黃霞  

          55陳聰明  
          57陳李展（兼陳聰智之承受訴訟人）

          58陳識嬌  
          59陳識娟  
          60陳識玲  
          61陳忠次  
          62陳劉明美
          63陳嘉祥    籍設新北市○○區○○○道0段000號0      
                  樓

          64陳玉瑛  

          65陳玉佩  
          66陳語如  

          67陳玉君  
          68陳忠華  
上列當事人間請求確認土地所有權存在等事件，上訴人對於中華
民國108年2月27日臺灣士林地方法院106年度訴字第1592號第一
審判決提起上訴，本院裁定如下：
    主  文
本件訴訟標的價額核定為新臺幣參仟柒佰玖拾萬伍仟元。
上訴人應於收受本裁定正本七日內，補繳第二審裁判費新臺幣壹
拾伍萬壹仟捌佰元，逾期未補正，即駁回其上訴。
    理  由
一、按民事訴訟向第二審法院上訴，應依民事訴訟法第77條之16
    繳納裁判費，此為必須具備之程式；又上訴不合法者，第二
    審法院應以裁定駁回之。但其情形可以補正者，審判長應定
    期間先命補正，民事訴訟法第444條第1項定有明文。次按上
    訴人提起上訴所有之利益，應以上訴聲明範圍內起訴時訴訟
    標的之價額為準。又法院核定訴訟標的之價額，以起訴時之
    交易價額為準，無交易價額者，以原告就訴訟標的所有之利
    益為準。以一訴主張數項標的者，其價額合併計算之。但所
    主張之數項標的互相競合或應為選擇者，其訴訟標的價額，
    應依其中價額最高者定之，民事訴訟法第77條之1第1項、第
    2項、第77條之2第1項分別定有明文。 
二、被上訴人王呂玉鳳、王慶麟、王慶祥（下合稱王呂玉鳳等3
    人）、王成昌、王成和（於民國108年5月26日死亡）、王水
    泉、陳王玉美、王玉霞、王玉梅（下合稱王成昌等6人）、
    王秀琴、王信愛、王素玉、王滿足、王振銘、王金木、王建
    隆、王建豪、王麗恕、王敏華、黃阿杉、黃文生、黃文池、
    黃文福、闕黃霞、王盡、陳李展、陳聰明、陳聰智（於108
    年2月26日死亡）、陳識嬌、陳識娟、陳識玲、陳忠次、陳
    劉明美、陳嘉祥、陳玉瑛、陳玉佩、陳語如、陳玉君、陳忠
    華、李陳哖（下合稱王秀琴等31人）、王林呅、王朝明、王
    志明、王志中、王志清、王志從、王志龍、王志月、黃文龍
    、黃進陽、黃建良、黃玉雲、黃玉花、黃玉紅、黃玉華、連
    文慶、連國龍、連國祥、黃庭義、黃庭勝、黃秀卿、連秋玉
    （下合稱王林呅等22人）、林郭淑貞、郭輝世、郭世育、郭
    世杰、郭淑雰、郭淑媛（於105年10月19日死亡）（下合稱
    林郭淑貞等6人）起訴主張：日治時期臺北廳七星郡士林街
    溪洲底段溪洲底小段474-1、474-2、240番地（嗣474-1番地
    編定為臺北市○○區○○段○○段000○000○000地號土地，474-2番
    地編定為同小段569、569-1地號土地，240番地編定為同小
    段675地號土地，下均以地號稱之，合稱系爭土地）原為訴
    外人王全興、王薯、王通、王港、陳市所有，於21年4月12
    日依河川法規定所有權消除，系爭土地現已浮覆，依土地法
    第12條第2項應回復原所有權人之所有權，而由伊等繼承。
    然系爭土地已登記為中華民國所有，爰依民法第767條第1項
    規定，請求：㈠確認566地號土地所有權其中應有部分5分之1
    為王呂玉鳳等3人公同共有，其中應有部分5分之1為王成昌
    等6人公同共有，其中應有部分5分之1為王秀琴等31人公同
    共有，其中應有部分5分之1為王林呅等22人公同共有，其中
    應有部分5分之1為林郭淑貞等6人、王呂玉鳳等3人、王成昌
    等6人、王秀琴等31人、王林呅等22人（下合稱王呂玉鳳等6
    8人）公同共有；㈡確認567地號土地所有權其中應有部分5分
    之1為王呂玉鳳等3人公同共有，其中應有部分5分之1為王成
    昌等6人公同共有，其中應有部分5分之1為王秀琴等31人公
    同共有，其中應有部分5分之1為王林呅等22人公同共有，其
    中應有部分5分之1為王呂玉鳳等68人公同共有；㈢確認568地
    號土地所有權其中應有部分5分之1為王呂玉鳳等3人公同共
    有，其中應有部分5分之1為王成昌等6人公同共有，其中應
    有部分5分之1為王秀琴等31人公同共有，其中應有部分5分
    之1為王林呅等22人公同共有，其中應有部分5分之1為王呂
    玉鳳等68人公同共有；㈣確認569地號土地所有權其中應有部
    分5分之1為王呂玉鳳等3人公同共有，其中應有部分5分之1
    為王成昌等6人公同共有，其中應有部分
    5分之1為王秀琴等31人公同共有，其中應有部分5分之1為王
    林呅等22人公同共有，其中應有部分5分之1為王呂玉鳳等68
    人公同共有；㈤確認569-1地號土地所有權其中應有部分5分
    之1為王玉鳳等3人公同共有，其中應有部分5分之1為王成昌
    等6人公同共有，其中應有部分5分之1為王秀琴等31人公同
    共有，其中應有部分5分之1為王林呅等22人公同共有，其中
    應有部分5分之1為王呂玉鳳等68人公同共有；㈥確認675地號
    土地所有權其中應有部分5分之1為王呂玉鳳等3人公同共有
    ，其中應有部分5分之1為王成昌等6人公同共有，其中應有
    部分5分之1為王秀琴等31人公同共有，其中應有部分5分之1
    為王林呅等22人公同共有；其中應有部分5分之1為王呂玉鳳
    等68人公同共有；㈦上訴人應將566地號土地於96年12月17日
    以第1次登記為原因所為之所有權登記予以塗銷；㈧上訴人應
    將567地號土地於96年12月17日以第1次登記為原因所為之所
    有權登記予以塗銷；㈨上訴人應將568地號土地於96年12月17
    日以第1次登記為原因所為之所有權登記予以塗銷；㈩上訴人
    應將569地號土地於96年12月17日以第1次登記為原因所為之
    所有權登記予以塗銷；上訴人應將569-1地號土地於96年12
    月17日以第1次登記為原因所為之所有權登記予以塗銷；上
    訴人應將675地號土地於96年12月17日以第1次登記為原因所
    為之所有權登記予以塗銷。原審判決上訴人敗訴，上訴人不
    服，提起上訴，聲明求為廢棄原判決，並駁回被上訴人在第
    一審之訴。上訴人提起上訴所有之利益，應以上訴聲明範圍
    內起訴時訴訟標的之價額為準。經查，被上訴人請求確認系
    爭土地為伊等公同共有部分，其訴訟標的價額應以系爭土地
    於106年11月起訴時之價額核定，依陳瑞貞建築師事務所出
    具鑑定報告鑑定結果（見原審卷1第283頁），系爭土地之價
    格為新臺幣（下同）3790萬5000元。又被上訴人請求塗銷系
    爭土地第1次所有權登記部分，與確認之訴部分之訴訟目的
    一致，故本件訴訟標的價額核定為3790萬5000元，應徵第二
    審裁判費51萬8412元。上訴人僅繳納第二審裁判費36萬6612
    元（見本院卷1第29頁），尚欠
    15萬1800元，未據繳納。茲限上訴人於收受本裁定正本之日
    起7日內，如數向本院繳納，逾期即駁回上訴。
三、爰裁定如主文。
中　　華　　民　　國　　109 　年　　1 　　月　　6 　　日
                  民事第二十一庭
                          審判長法  官  翁昭蓉
                                法  官  羅惠雯
                                法  官  劉又菁
正本係照原本作成。
核定訴訟標的價額部分，如不服裁定得於收受送達後10日內向本
院提出抗告狀，並繳納抗告費新臺幣1千元。
命補繳裁判費部分不得抗告。
中　　華　　民　　國　　109 　年　　1 　　月　　7 　　日
　　　　　　　　　　　　　      書記官  林吟玲